臺灣臺南地方法院民事判決　　　　　　　100年度訴字第665號
原　　　告　陳錦花
訴訟代理人　葉明河
被　　　告　劉宗良
上被告因過失傷害案件，原告提起刑事附帶民事訴訟請求侵權行
為損害賠償，經本院刑事庭裁定移送前來，本院於民國100年7月
29日言詞辯論終結，判決如下：
    主    文
被告應給付原告新臺幣壹拾捌萬玖仟陸佰肆拾壹元，及自民國一
○○年四月二十九日起至清償日止，按週年利率百分之五計算之
利息。
原告其餘之訴駁回。
訴訟費用由被告負擔百分之二十四，餘由原告負擔。
本判決原告勝訴部分得假執行。但被告以新臺幣壹拾捌萬玖仟陸
佰肆拾壹元為原告預供擔保後，得免為假執行。
原告其餘假執行之聲請駁回。
    事實及理由
一、本件原告起訴主張：
  (一)被告於民國99年8月20日上午8時35分許，騎乘車牌號碼MUV-
    249號普通重型機車，沿臺南市○區○○路四段慢車道由北
    往南方向行駛，途經該路段158號前時，本應注意機車行駛
    時，駕駛人應注意車前狀況，並隨時採取必要之安全措施，
    而依當時情形，天候晴，有日間自然光線，柏油路面乾燥無
    缺陷，路上無障礙物，視距良好，客觀上並無不能注意之情
    事，竟於閃避其他車輛時，疏未注意車前狀況貿然前行，適
    原告步行至該處，並站立於人行道外之公車停靠專用區內，
    被告騎乘機車閃避不及撞擊原告，致原告當場倒地並受有左
    足內外足踝骨折、頭部受傷、多處擦傷（胸腹部、右足、右
    肘）及右嘴唇撕裂傷1公分之傷害。為此依據侵權行為損害
    賠償之法律關係提起本件訴訟，請求被告賠償原告下列損害
    ：
    1.醫療費用新臺幣（下同）18,954元。
    2.醫藥用品費用2,377元。
    3.計程車費用9,425元。
    4.勞動能力減少之損害264,000元：
      原告於本件事故發生前於長城飾品工具行工作，月薪為22
      ,000元，於本件事故發生後，遺存顯著運動障礙，行動不
      便，須旁人照顧，宜休養與復健治療1年以上，於左足內
      外足踝骨折癒合後應再手術拔除鋼釘鋼板，勞動能力受有
      減損，且1年之時間無法工作，為此請求被告賠償勞動能
      力減少之損害264,000元【計算式：22,000（元）×12（
      月）＝264,000（元）】。
    5.精神慰撫金500,000元：
      原告為職業婦女兼家庭主婦，又須照顧子女，卻因被告之
      不法侵害行為致身體受傷，身心痛苦非他人所能想像，為
      此請求500,000元之精神慰撫金。
    6.又原告日後要拔除鋼釘鋼板另需5,244元。
    7.以上合計共800,000元。
  (二)聲明：
    1.被告應給付原告800,000元，及自起訴狀繕本送達翌日起
      至清償日止，按週年利率百分之5計算之利息。
    2.願供擔保請准宣告假執行。
  (三)對被告抗辯所為之陳述：
    1.原告已向汽車交通事故特別補償基金（下稱特補基金）申
      請醫療費用及看護費，對於特補基金之函文記載已支付原
      告44,464元，沒有意見。
    2.原告仍持續在檢查及復健中，故無法預測之後需支出的復
      健及醫療費用。
    3.原告有去應徵工作都被拒絕，資方都希望原告身體好一點
      之後再來工作。
二、被告方面則請求駁回原告之訴及假執行之聲請，如受不利判
    決願供擔保請准宣告免為假執行，並以下列情詞置辯：
  (一)車牌號碼MUV-249號普通重型機車係友人將該車送給被告，
    有辦理過戶，但未辦理強制汽車責任保險（下稱強制險）之
    過戶，強制險到期後，朋友未通知被告，被告也不知道強制
    險已到期，故未投保強制險。
  (二)特補基金已給付44,464元醫療補償金予原告，被告亦就上開
    賠償金額與特補基金達成和解。至於原告主張之醫療費用、
    醫藥用品費用、計程車費等支出，被告不再爭執。
  (三)原告主張於本件事故發生前係在長城飾品工具行工作，月薪
    為22,000元，惟因發生車禍，…，因此減少勞動能力，以致
    一年時間無法工作，受有勞動能力減少之損害264,000元。
    惟查：由原告訴訟代理人（即原告之夫葉明河）陳稱:「（
    對於原告主張有工作損失，有何意見？）原告本來有工作，
    在工具行擔任店員的工作，包括聽電話、整理貨物、搬運貨
    物等，雖然車禍發生前原告已經沒有在該工具行工作，…。
    」等語可知，原告於本件事故發生之前即未再從事任何之工
    作，惟原告卻仍以離職前之薪資請求被告給付減少勞動能力
    之損害賠償，無非饒堪研求之餘地。又被告並非醫生，無法
    判斷原告需休養多久時間。
  (四)原告已非職業婦女，業經說明如上。另精神慰撫金數額之認
    定，除依當事人所受身體上及精神上痛苦程度及所造成之影
    響予以衡量外，尚須斟酌雙方之身分、資力與加害之程度及
    各種情形以資核定，而原告之財產總額（含房屋、土地、投
    資）高達1,164,812元，被告卻僅有薪資所得及自用小客車
    二部，並無自有房屋，原告請求之精神慰撫金50萬元實嫌過
    高。
  (五)再按「因故意或過失，不法侵害他人之權利者，負損害賠償
    責任。」民法第184條第1項前段定有明文。觀諸法文意旨，
    一般侵權行為要件之一須侵害行為與損害間具有相當因果關
    係，而本件事發當時原告係站於人行道外之公車停靠專用區
    內使用電話與朋友會談，致未注意被告從左方行駛而來，若
    原告站於停車亭候車，則是否仍會發生本件事故，非無可議
    之處。準此，被告之侵權行為與原告受有損害間是否具有相
    當因果關件尚待討論及審定。退步言，若認被告侵權行為與
    原告受有損害間具有相當因果關係，然「按損害之發生或擴
    大，被害人與有過失者，法院得減輕賠償金額或免除之，民
    法第217條第1項定有明文。此項規定之目的，在謀求加害人
    與被害人間之公平，故在裁判上法院得以職權減輕或免除之
    」（最高法院85年台上字第1756號判例參照）。又「民法第
    217條第1項規定之目的在謀求加害人與被害人間之公平，倘
    受害人於事故之發生亦有過失時，由加害人負全部賠償責任
    ，未免失諸過酷，是以賦與法院得不待當事人之主張，減輕
    其賠償金額或免除之職權。換言之，基於過失相抵之責任減
    輕或免除，非僅為抗辯之一種，亦可使請求權全部或一部為
    之消滅，故裁判上得以職權斟酌之。又所謂被害人與有過失
    ，只須其行為為損害之共同原因，且其過失行為並有助成損
    害之發生或擴大者，即屬相當，不問賠償義務人應負故意、
    過失或無過失責任，均有該條項規定之適用」（最高法院86
    年度台上字第479號判決參照）。本件原告站於人行道外之
    公車停靠專用區內使用電話與朋友交談，此為臺南市政府交
    通局車輛行車事故鑑定委員會100年3月24日南市交鑑字第10
    00213993號函附南鑑0000000案鑑定意見書之鑑定意見亦認
    為「陳錦花候車時站立位置不當，為肇事次因。」，是原告
    對損害之發生或擴大顯與有過失，衡此過失情節程度，並參
    以上開鑑定結果，並適用過失相抵之原則，懇請鈞院依職權
    酌減之。
三、本院之判斷：
  (一)原告主張被告於99年8月20日上午8時35分許，騎乘車牌號碼
    MUV-249號普通重型機車，沿臺南市○區○○路四段慢車道
    由北往南方向行駛，途經該路段158號前時，本應注意機車
    行駛時，駕駛人應注意車前狀況，並隨時採取必要之安全措
    施，而依當時情形，天候晴，有日間自然光線，柏油路面乾
    燥無缺陷，路上無障礙物，視距良好，客觀上並無不能注意
    之情事，竟於閃避其他車輛時，疏未注意車前狀況貿然前行
    ，適原告步行至該處，並站立於人行道外之公車停靠專用區
    內，被告騎乘機車因閃避不及撞擊原告，致原告當場倒地並
    受有左足內外足踝骨折、頭部受傷、多處擦傷（胸腹部、右
    足、右肘）及右嘴唇撕裂傷1公分之傷害，被告上開過失傷
    害之行為，並經本院刑事庭判處被告拘役55日，如易科罰金
    ，以1000元折算1日等情，為被告所不爭執，並經本院依職
    權調取本院100年度交簡字第914號刑事卷宗全卷審認無訛，
    是原告此部分之主張自堪認為真實。
  (二)次按因故意或過失，不法侵害他人之權利者，負損害賠償責
    任；汽車、機車或其他非依軌道行駛之動力車輛，在使用中
    加損害於他人者，駕駛人應賠償因此所生之損害；不法侵害
    他人之身體或健康者，對於被害人因此喪失或減少勞動能力
    或增加生活上之需要時，應負損害賠償責任；不法侵害他人
    之身體、健康、名譽、自由、信用、隱私、貞操，或不法侵
    害其他人格法益而情節重大者，被害人雖非財產上之損害，
    亦得請求賠償相當之金額，民法第184條第1項前段、第191
    條之2前段、第193條第1項、第195條第1項前段分別定有明
    文。查原告因被告之過失行為，受有上述之傷害，且上述傷
    害與被告之過失行為間有相當因果關係，被告自應就原告所
    受之損害負賠償之責。茲分別就原告請求之項目及數額有無
    理由審酌如下：
    1.醫療費用18,954元部分：原告主張其因本件事故支出醫療
      費用18,954元等情，業據其提出醫療費用單據45紙為證（
      見本院卷第36-62頁），且為被告所不爭執，是原告此部
      分之請求，應予准許。
    2.醫療用品費用2,377元部分：原告主張其因本件事故購買
      醫療用品，共支出醫療用品費用2,377元，並提出統一發
      票及收據共5紙為證（見本院卷第63-65頁），且為被告所
      不爭執，是原告此部分之請求，應予准許。
    3.計程車費9,425元部分：原告主張其因本件事故前往醫院
      、診所就醫支出計程車費9,425元，業據提出計程車費單
      據69紙為證（見本院卷第67-84頁），且為被告所不爭執
      ，原告此部分之請求，應予准許。
    4.勞動能力減損部分：
      (1)原告主張其於本件事故發生前任職於長城飾品工具行，
        每月薪資收入為22,000元，而本件事故發生後，行動不
        便需旁人照顧，且左足內外足踝骨折癒合後須再手術拔
        除鋼釘鋼板，1年之時間無法工作；被告則抗辯原告於
        本件事故發生前即未從事任何工作，且其無法判斷原告
        有多久時間無法工作。
      (2)按身體或健康受損害，而減少勞動能力者，其減少及殘
        存勞動能力之價值，不能以現有之收入為標準，蓋現有
        收入每因特殊因素之存在而與實際所餘勞動能力不相符
        合，現有收入高者，一旦喪失其職位，未必能自他處獲
        得同一之待遇，故所謂減少及殘存勞動能力之價值，應
        以其能力在通常情形下可能取得之收入為標準（最高法
        院61年台上字第1987號判例意旨參照）。經查，原告主
        張其於本件事故發生前每月工作收入為22,000元，惟並
        未提出任何證據以實其說。本院依職權調取原告財產所
        得資料，原告於98、99年度均無任何薪資所得，有稅務
        電子閘門財產所得調件明細表在卷可稽（見本院卷第12
        -22頁）。本院審酌原告於本件車禍前身體健康狀態正
        常，而最低基本工資係一般勞工在通常情形下可能取得
        之最低收入，本件車禍發生時行政院頒布之最低基本工
        資為17,280元，以此作為原告每月工作收入之計算基準
        ，應屬適當。
      (3)再查，原告自99年8月20日至國立成功大學醫學院附設
        醫院接受開放式復位及內固定（內外足踝）手術，同年
        8月21日至23日則住院治療，另於同年9月2日至11月30
        日間共計至骨科門診4次，術後6週不可負重行走，需持
        續門診追蹤及復健治療，然原告於100年6月23日複診時
        ，鋼釘鋼板尚未拔除並持續門診診治中，有國立成功大
        學醫學院附設醫院診斷證明書在卷可參（見偵卷第12頁
        、本院卷第35頁），顯見原告受傷之情形至少在99年11
        月30日前仍未完全痊癒，是本院審酌上情，以及原告在
        100年6月23日複診時，鋼釘鋼板尚未拔除，而原告先前
        乃擔任店員的工作，工作內容包括聽電話、整理貨物、
        搬運貨物等情（見本院卷第32頁背面），認原告因本件
        事故6個月期間內無法從事一般工作，原告雖逾6個月未
        完全痊癒，但是否達無法從事一般工作，則屬未能證明
        。從而，原告得請求之勞動能力減損之金額為103,680
        元【計算式：17,280（元）×6（月）＝103,680（元）
        】。逾此範圍之請求，尚乏依據，不應准許。
    5.精神慰撫金500,000元部分：
      按慰撫金數額之認定，除依被害人所受身體上及精神上痛
      苦程度及所造成之影響二者予以衡量外，尚須斟酌雙方之
      身分資力與加害之程度等情予以核定。經查，原告為國小
      畢業，現無職業，98年度所得為14,611元、99年度所得69
      ,088元，名下有土地2筆、房屋1筆、投資12筆；被告為大
      學畢業，現任職於三商美邦人壽股份有限公司台南分公司
      ，98年度所得為724,092元、99年度所得為755,352元，名
      下有汽車2部等情，此有兩造警詢筆錄及稅務電子閘門財
      產所得調件明細表在卷可按。本院綜參上情，以及原告因
      被告之過失行為而受有上述傷害及身心痛苦等情狀，認原
      告請求精神慰撫金部分以200,000元為適當，應予准許，
      逾此部分之請求，為無理由，應予駁回。
    6.原告主張日後要拔除鋼釘鋼板另需5,244元部分：經核此
      部分，因未實際支出，且應可包括在特別補償基金醫療費
      用給付內，爰認原告此部分之請求，為無理由，不應准許
      。
    7.合計原告得請求之損害賠償金額為334,436元【計算式：
      18,954（元）＋2,377（元）＋9,425（元）＋103,680（
      元）＋200,000（元）＝334,436（元）】。
  (四)再按損害之發生或擴大，被害人與有過失者，法院得減輕賠
    償金額，或免除之，民法第217條第1項定有明文。經查，被
    告就本件事故有未注意車前狀況之過失，為肇事主因，而原
    告候車時站立位置不當，為肇事次因，業經臺灣臺南地方法
    院檢察署檢察官囑託臺南市政府交通局車輛行車事故鑑定委
    員會鑑定在卷，從而，原告有前述之過失，自得依上開規定
    減輕被告之賠償。本院爰審酌兩造之過失程度與情節，酌定
    被告之賠償責任以減輕百分之30為相當。本件按過失比例減
    輕後，原告得請求被告賠償之金額為234,105元【計算式：
    334,436（元）×70%＝234,105（元，元以下四捨五入）】
    。
  (五)第按本法所稱請求權人，指下列得向保險人請求保險給付或
    向特別補償基金請求補償之人：一、因汽車交通事故遭致傷
    害者，為受害人本人。保險人依本法規定所為之保險給付，
    視為被保險人損害賠償金額之一部分；被保險人受賠償請求
    時，得扣除之，強制汽車責任保險法第11條第1項及第32條
    分別定有明文。經查，原告已自財團法人汽車交通事故特別
    補償基金領取44,464元之醫療補償金，有被告提出之財團法
    人汽車交通事故特別補償基金法務處100年7月25日函在卷可
    參（見本院卷第96頁），則上開保險金自應視為損害賠償義
    務人即被告損害賠償之一部分，則原告得請求被告賠償之金
    額，自應扣除已獲之賠償44,464元，則原告尚可請求之賠償
    金額為189,641元【計算式：234,105（元）－44,464（元）
    ＝189,641（元）】。
  (六)末按給付有確定期限者，債務人自期限屆滿時起，負遲延責
    任；給付無確定期限者，債務人於債權人得請求給付時，經
    其催告而未為給付，自受催告時起，負遲延責任。其經債權
    人起訴而送達訴狀，或依督促程式送達支付命令，或為其他
    相類之行為者，與催告有同一之效力。民法第229條第1、2
    項分別定有明文。又遲延之債務，以支付金錢為標的者，債
    權人得請求依法定利率計算之遲延利息。但約定利率較高者
    ，仍從其約定利率；而應付利息之債務，其利率未經約定，
    亦無法律可據者，週年利率為百分之5，亦為同法第233條第
    1項及第203條所明定。本件被告對原告所負損害賠償之債務
    ，核屬無確定期限之給付，則被告在受原告催告而未為給付
    時，始負遲延責任，又本件刑事附帶民事起訴狀繕本係於10
    0年4月28日送達於被告，有送達證書附於交簡附民字卷內可
    憑，於100年4月28日發生送達效力，故應以附帶民事起訴狀
    繕本送達認定發生催告效力，因此，原告請求自附帶民事起
    訴狀繕本送達被告翌日即100年4月29日起至清償日止，按週
    年利率百分之5計算之利息，即屬有據，應予准許。
  (七)綜上所述，原告請求被告給付189,641元，及自100年4月29
    日起至清償日止，按週年利率百分之5計算之利息，為有理
    由，應予准許，逾此範圍所為之請求，為無理由，應予駁回
    。
四、本件為判決基礎之事證已臻明確，兩造其餘攻擊防禦方法及
    舉證，經本院審酌後認與本件判決結果均不生任何影響，爰
    不逐一論列，附此敘明。
五、又本件為關於財產權之訴訟，所命給付之金額未逾50萬元之
    所為被告敗訴判決，爰依民事訴訟法第389條第1項第5款之
    規定，依職權宣告假執行，並依同法第392條第2項規定，依
    職權宣告被告如以主文第4項所示金額為原告預供擔保者，
    得免為假執行。至原告其餘假執行之聲請，因該部分訴之駁
    回而失所附麗，併為駁回之。
六、據上論結，本件原告之訴為一部有理由，一部無理由，依民
    事訴訟法第79條、第389條第1項第5款、第392條第2項，判
    決如主文。
中    華    民    國   100    年    8     月    12    日
                    民事第一庭  法  官  張家瑛
以上正本係照原本作成。
如對本判決上訴，須於判決送達後20日內向本院提出上訴狀。如
委任律師提起上訴者，應一併繳納上訴審裁判費。
中    華    民    國   100    年    8     月    12    日
                                書記官  吳俊達